臺灣高等法院民事裁定　　　　　　　　100年度家抗字第138號
抗　告　人　吳春景
抗告人因與吳佳容間給付扶養費事件，對於民國100年6月30日臺
灣士林地方法院所為裁定（100年度家訴字第23號），提起抗告
，本院裁定如下：
    主  文
抗告駁回。
抗告訴訟費用由抗告人負擔。
    理  由
一、抗告意旨略以：伊於起訴時即主張，係基於委任契約（下稱
    系爭契約）代相對人扶養其未成年子女李珍勛，債務履行地
    約定於伊住處。是依伊起訴主張之事實，系爭契約履行地即
    為伊住處，原法院確有管轄權。詎原法院竟於本案尚未開庭
    審理前，即要求伊就兩造間有無約定債務履行地為舉證，顯
    將訴訟有無理由與管轄權之有無，混為一談，而請求廢棄原
    裁定云云。
二、第按，因契約涉訟者，如經當事人定有債務履行地，得由該
    履行地之法院管轄。民事訴訟法第12條定有明文。此乃民事
    訴訟法關於因契約涉訟特別審判籍之規定，惟須以當事人間
    有約定債務履行地之意思表示合致，始有該條規定之適用。
    要之，該項約定雖不以書面或明示為必要，即以言詞或默示
    合意為之，亦非法所不許，惟必須當事人間有約定債務履行
    地之意思，始有該條之適用。又管轄權之有無，雖為受訴法
    院應職權調查之事項，惟當事人對此訴訟成立要件之舉證責
    任仍不因而免除。申言之，管轄權之有無，雖為法院應依職
    權調查之事項，但當事人如主張受訴法院依民事訴訟法第12
    條規定有管轄權，而為對造所否認者，自應依民事訴訟法第
    277條本文規定，就該定有債務履行地之利己事實，負其舉
    證責任。
三、經查，抗告人雖起訴主張：相對人將其與前夫所生之女李珍
    勛委託伊照護，兩造間成立系爭契約，相對人應償還伊為相
    對人照護李珍勛之必要扶養費用；縱認伊未受委任，惟相對
    人為李珍勛之第一順位扶養人，伊為相對人代墊李珍勛之扶
    養費用，亦得依不當得利或無因管理之法律關係，請求相對
    人返還。為此，爰依系爭契約、不當得利及無因管理等法律
    關係，請求相對人給付新臺幣202萬7106元及法定遲延利息
    ，並以系爭契約之債務履行地約定於伊住處，而認原法院有
    管轄權等情（見原法院司家調字卷【下稱家調卷】第4頁至
    第6頁）。惟相對人則具狀抗辯：伊之住所係在臺南市○○
    區○○街102巷61號10樓之3，本件應由相對人之住所地法院
    管轄，原法院對於本件應無管轄權，請求將本件移送於臺灣
    臺南地方法院（下稱臺南地院）等語（見家調卷第23頁至第
    24頁）。
四、抗告人雖以兩造就系爭契約之債務履行地，係約定於伊住處
    ，而認原法院對本件訴訟有管轄權云云。然而，相對人已否
    認系爭契約之存在，更否認有系爭契約債務履行地之約定等
    節（見本院卷第10頁、第13頁）。是揆諸上二之規定及說明
    意旨，仍應由抗告人就系爭契約定有債務履行地之利己事實
    ，負舉證之責。惟抗告人僅為空言主張，並未提出證據證明
    兩造曾約定以抗告人住所為債務履行地之事實為真正（參本
    院卷第6頁至第7頁），難認抗告人之主張為可採。據此，本
    件訴訟應無民事訴訟法第12條規定之適用，即原法院對於本
    件訴訟應無管轄權可言，洵堪認定。
五、再按，訴訟之全部或一部，法院認為無管轄權者，依原告聲
    請或依職權以裁定移送於其管轄法院。又訴訟，由被告住所
    地之法院管轄。民事訴訟法第28條第1項、第1條第1項前段
    分別定有明文。
六、卷查，參諸抗告人於起訴時具狀載明：相對人之住所，係在
    臺南市○○區○○街102巷61號10樓之3等情（見家調卷第4
    頁）；相對人亦具狀敘明該處為其住所等語（見家調卷第23
    頁），堪見相對人之住所應在臺南市○○區○○街102巷61
    號10樓之3無誤。基此，依民事訴訟法第1條第1項前段規定
    ，相對人之住所地法院，即臺南地院對於本件應有管轄權，
    應可確定。
七、綜上，抗告人既未舉證證明兩造曾有債務履行地約定之事實
    ，自無民事訴訟法第12條規定之適用，是原法院對於本件訴
    訟應無管轄權。而相對人之住所既在臺南市○○區○○街10
    2巷61號10樓之3，依民事訴訟第1條第1項前段之規定，本件
    訴訟應由臺南地院管轄。茲抗告人向無管轄權之原法院起訴
    ，顯係違誤。是相對人抗辯原法院無管轄權，原法院依職權
    將本件訴訟移送臺南地院，於法並無不合。抗告意旨仍執陳
    詞，指摘原裁定不當，求予廢棄，為無理由，應予駁回。
八、據上論結，本件抗告為無理由，爰裁定如主文。
中    華    民    國   100    年    8     月    26    日
                  民事第五庭
                        審判長法  官  李錦美
                              法  官  黃雯惠
                              法  官  鍾任賜
正本係照原本作成。
本裁定除以適用法規顯有錯誤為理由外，不得再抗告。如提起再
抗告，應於收受後10日內委任律師為代理人向本院提出再抗告狀
。並繳納再抗告費新台幣１千元。
中    華    民    國   100    年    8     月    26    日

                              書記官  吳金來